【裁判字號】    96,重上更(三),208
【裁判日期】    970108
【裁判案由】    貪污治罪條例等
【裁判全文】
台灣高等法院刑事判決           96年度重上更(三)字第208號
上  訴  人  台灣台北地方法院檢察署檢察官
上  訴  人
即  被  告  甲○○
選任辯護人  邱創舜律師
上列上訴人等因被告違反貪污治罪條例等案件，不服台灣台北地
方法院九十二年度訴字第一九二五號，中華民國九十三年六月八
日第一審判決（起訴案號：台灣台北地方法院檢察署九十一年度
偵緝字第一四四四號）提起上訴，本院判決後經最高法院第三次
發回更審，本院更為判決如下：
    主  文
原判決關於甲○○部分撤銷。
甲○○犯公務員對於違背職務之行為收受賄賂罪，處有期徒刑伍
年，褫奪公權肆年。所得財物新台幣貳萬元，追繳並沒收之；如
全部或一部無法追繳，以其財產抵償。
    事  實
一、甲○○於民國八十九年九月十一日起至九十年六月五日止，
    在前台北市政府工務局（下稱工務局）建築管理處（下稱建
    管處，九十五年八月一日改隸屬台北市政府都市發展局，機
    關全銜改為「台北市建築管理處」）擔任違建查報隊工程員
    ，並負責台北市萬華區之違建查報業務，為依據法令從事公
    務之人員，亦為依法令服務於地方自治團體所屬機關而具有
    法定職務權限之人員。
二、案外人沈書賢（未經起訴，已於九十二年三月二十日去世）
    原有坐落台北市○○區○○段一小段三五０、三五二地號土
    地上，門牌號碼台北市○○區○○路一五０號之違建一棟（
    下稱系爭違建，為八十三年十二月三十一日以前既存之違建
    ，範圍長約三十公尺、寬約四點五公尺、高約三公尺，內部
    有夾層閣樓，且該閣樓部分樓地板面積超過建築面積三分之
    一以上，視為另一樓層）。因系爭違建老舊，沈書賢於八十
    八年四月十九日至同年月二十八日間某日，將各層樓地板及
    屋頂全部拆除，僅保留與鄰房之共同壁，並擅自以鋼骨搭建
    且加高至六點五公尺，經工務局於八十八年四月二十八日查
    報，而於同年月二十九日拆除完畢。
三、沈書賢於八十九年二、三月間，委託高聯財（業經第一審判
    處非公務員對於公務員違背職務之行為交付賄賂等罪刑確定
    ）代為處理系爭違建之修繕申請及修建工程。高聯財於是代
    沈書賢於八十九年六月二十一日向工務局申請准予修復系爭
    違建。經承辦人黃霖賢於內簽表示：「因本案當事人於八十
    九年六月三十日檢送舊有照片、土地所有權狀、門牌證明等
    資料陳情，經現場勘查其現場仍留有兩側既存磚造壁體及後
    方鐵捲門（如後照片），屬既存違建無誤，其範圍長約三十
    公尺，寬約四點五公尺、高約三公尺。尚符合本市『違建查
    報作業原則』四、（２８）規定既存違建申請修繕的情形。
    本案擬函請陳情人依規定且非永久性材料修繕，是否允當？
    請核示」，經層核以該局八十九年七月十二日北市工建字第
    ８９３１７５０３００號函准予修繕。前述函文說明欄記載
    略以：「有關本市○○區○○路一五０號一樓的違建，因未
    依修繕規定擅自以鋼骨造搭建並加高，前經本局於八十八年
    四月二十八日以北市工建字第８８３３７６６００號函查報
    ，並於八十八年四月二十九日拆除結案。案經台端來函陳情
    並檢附相關資料及舊有照片，建請本局建管處准予恢復一層
    建物，經查核台端檢送的資料，請台端依本市『違建查報作
    業原則』（如附件）規定，於原範圍內以磚造、鐵架、鐵皮
    等非永久性材質（不得使用鋼筋混凝土等構造）作一層式修
    建。」詎沈書賢接獲函覆後竟違反規定，以Ｈ型鋼骨修建，
    經檢舉而由工務局再次於八十九年八月十七日以北市工建字
    第８９３２１１５８００號函，要求沈書賢自行拆除Ｈ型鋼
    全部構造。經黃霖賢於同年月二十八日現場勘查，違建已全
    部拆除，只剩下兩側部分共同壁及後方鐵捲門，認定已恢復
    之前既存原狀，而於同年月二十九日簽結。
四、沈書賢於自行拆除後，又委託高聯財於八十九年九月十九日
    向工務局提出申請准予修復，並附圖說一份。圖說標明將以
    Ｃ型鋼樑柱烤漆板頂棚、鐵皮外牆內砌Ｂ﹨２磚、電動鐵捲
    門修繕搭蓋簷高四點三公尺、脊高五點五公尺之違建。經當
    時負責台北市萬華區違建查報之甲○○以簽文經層核，於八
    十九年九月二十六日北市工建字第９８３２４７９８００號
    函覆：「有關本市○○區○○路一五０號一樓違建，雖經本
    局於八十九年七月十二日北市工建字第８９３１７５０３０
    ０號函報備修繕在案。頃台端申請搭建簷高四點三公尺，脊
    高五點五公尺一層式棚架修建，業已違反『台北市政府當前
    取締違建措施』第２條第４之（４）規定，歉難同意，並請
    依前述措施規定辦理修繕；如再次逾修繕（含修建）規定，
    將依法查報並移送法辦。」
五、因沈書賢仍堅持擴建為脊高五公尺以上之違建，且急欲完成
    ，高聯財即向沈書賢表示：有辦法但須公關費新台幣（以下
    未註明貨幣種類者均同）八萬元。沈書賢、高聯財為達修建
    脊高五公尺以上之違建而不遭查報拆除之目的，即共同基於
    對於公務員違背職務交付賄賂之犯意聯絡，由沈書賢在不知
    情之友人王瑞庭陪同下，於八十九年九月下旬至同年十一月
    十五日間某日，在台北市○○路新東南餐廳，先交付八萬元
    予高聯財。高聯財隨即於八十九年十一月十五日再次代沈書
    賢向工務局提出修建違建之申請，對於欲修建脊高五公尺以
    上違建請求隱而未提，並於提出申請後某日，與承辦人員甲
    ○○相約在台北市○○街某處補提相關申請資料，高聯財即
    將沈書賢交付款項中之二萬元置放在補提申請資料袋內，連
    同相關申請資料一同交付予甲○○收受。
六、甲○○於收受賄賂後，即簽文經層核於八十九年十二月十六
    日簽文以北市工建字第８９３５３８７４００號函覆：「有
    關本市○○區○○路一五０號違建案，因違反修繕規定，業
    經台端於八十八年五月六日自行拆除結案，頃申請復建乙節
    ，仍請依本局八十九年七月十二日北市工建字第８９３１７
    ５０３００號函示內容辦理，且應按原規模修繕（含修建）
    ，不得再加層、加高、擴大建築面積、增加樓地板面積；否
    則將現查現拆查報拆除並移送法辦。」函覆後，高聯財即開
    始為沈書賢修建違建，至九十年初，完成簷高約三點三公尺
    、脊高約五點七公尺、長約三十公尺、寬約四公尺，違反工
    務局上開八十九年七月十二日函文意旨之違建（下稱系爭新
    違建），並於系爭新違建前方，以鐵皮、鐵架搭蓋超過既存
    違建範圍長約三公尺、寬約四公尺之棚架（該部分棚架經民
    眾於九十年三月間檢舉，經甲○○於九十年四月十日至現場
    查看後，以工務局九十年四月十日北市工建字第９０４００
    ８０８００號違建查報拆除函通知，並於九十年六月二十七
    拆除完畢）。
七、乃甲○○明知依據當時之台北市違建查報作業原則（下稱違
    建查報原則）四之２８（２）規定：「原有二樓以上老舊房
    屋，其各層樓地板及屋頂全部拆除，僅保留與鄰房共同壁，
    因已逾修繕（含修繕）規定，其二樓以上部分查報拆除，一
    樓部分得以非永久性材料（鋼筋混凝土構造除外），於原範
    圍內以一層式修建。」而一層式修建，依據同原則四之４規
    定：「前述２、３款修繕（含修建）行為，因情況特殊致面
    積擴大在三平方公尺以內，或層高增加後其簷高三公尺以下
    （脊高三點五公尺以下）者，比照前２款拍照列管，暫免查
    報。」等規定，得暫免查報之違建僅限於簷高三公尺、脊高
    三點五公尺者。系爭新違建簷高已達三點三公尺、脊高更達
    五點七公尺，甲○○因已收受賄賂二萬元，恐因拆除系爭新
    違建將遭沈書賢檢舉，竟為免收受賄賂之事跡敗露，而基於
    同一違背職務之犯意而接續行使登載不實公文書，而反覆為
    如下犯行：
  (一)九十年二月十二日，於職務上所掌管的公文書簽文，簽擬北
    市工建字第９０４２３６９８００號函稿，於說明欄中登載
    ：「四、現違建所有人業依說明二、三所述函（即八十九年
    七月十二日北市工建字第８９３１７５０３００函、八十九
    年十二月十九日北市工建字第８９３５３８７４００號函）
    ，於原規模下作一層修建（將違建所有人檢附的舊有照片於
    現場比對，修繕後的違建並無加高、加層、擴大面積），尚
    符規定。」之不實記載，呈由不知情之上級公務人員核示後
    ，於九十年二月十六日發文函覆檢舉人而行使，足以生損害
    於工務局對於違建管理之正確性。
  (二)九十年四月十六日，連續於職務上所掌管之公文書簽文，簽
    擬北市工建字第９０４２９００６００號函稿，再於說明欄
    中登載：「二、…作一層式修建，因現地確係以鐵皮、鐵架
    作一層式修建，…」「三、（二）…依航測圖及違建所有人
    所附照片顯示，本違建並無上述情事。（三）…作一層式修
    建，並無不當。」等不實記載，呈由不知情之上級公務人員
    核示，再於九十年四月二十四日發文函覆檢舉人而行使，足
    以生損害於工務局對於違建管理之正確性。
八、經民眾於九十年四月下旬，再次就系爭新違建提出檢舉，而
    於九十年八月間，被接任台北市萬華區違建查報業務之劉純
    妤發現，而依據違建查報原則規定，於九十年十月加以查報
    並擬予拆除。但沈書賢就上述行政處分提出訴願，經台北市
    政府訴願委員會以工務局未於行政處分中詳細說明理由，仍
    有相關疑義未釐清而將原處分撤銷。工務局於收受撤銷訴願
    的決定後，即於九十一年五月九日，重以北市工建字第９１
    ５１８７５１００號函：「原範圍是指原面積範圍（即長約
    三十公尺、寬約四公尺），一層式定義為簷高三公尺以下（
    脊高三點五公尺以下）。」以及九十一年五月二十四日北市
    工建字第９１５２９１１６００號函要求沈書賢自行將屋頂
    降低，沈書賢才於九十一年六月二十八日，自行將脊高降低
    為三點五公尺。
九、案經法務部調查局台北市調查處報請台灣台北地方法院檢察
    署檢察官偵查起訴。
    理  由
一、訊據被告甲○○固坦承有辦理九十年二月十二日北市工建字
    第９０４２３６９８００號函稿簽文及九十年四月十六日北
    市工建字第９０４２９００６００號函稿簽文等情不諱，然
    矢口否認有收受高聯財交付之賄款二萬元，而於上開函稿簽
    文內故為不實之登載且不予查報系爭新違建等犯行，辯稱：
  (一)依八十九年九月五日「台北市政府工務局建築管理處違建查
    報隊人員轄區配置表」（下稱配置表）所載，被告於八十九
    年九月十一日前為台北市信義區之違建查報員，不可能在公
    訴意旨所指八十八年間起涉及台北市萬華區之業務，尤不可
    能如高聯財九十年十二月十四日之自白書（偵14422卷第17
    頁）所稱在八十九年八月底九月初收受高聯財所交付之賄款
    。何況高聯財對於彼究竟在何時、何地交付二萬元予被告一
    節，前後供述不一，彼之自白與事實不符，不足採信。
  (二)違建查報原則四之２８（２）所稱之「一層式修建」是否受
    簷高三公尺以下、脊高三點五公尺以下之限制？法令並未明
    定，亦乏相關解釋。參諸沈書賢訴願時，台北市政府訴願委
    員會訴字第０９１０５８３５６００號訴願決定意旨所指，
    工務局於原核准修建函僅概括稱「一層式修建」，並無修建
    範圍之圖說亦無面積及高度之說明，其認定即有爭議等情，
    顯見該訴願委員會亦不敢遽認該「一層式」之樓高應受限制
    。被告本諸黃霖賢任內所發八十九年七月十二日北市工建字
    第８９３１７５０３００號函及違建查報原則規定之文字為
    據，認定系爭新違建未有超高情事，並無不法。
二、經查：
  (一)被告於八十九年九月十一日起至九十年六月五日止，在工務
    局建管處擔任違建查報隊工程員，並負責台北市萬華區之違
    建查報業務，有被告所提之配置表二紙附卷可參。被告為依
    據法令從事公務之人員，亦為依法令服務於地方自治團體所
    屬機關而具有法定職務權限之人員，應可認定無誤。
  (二)依據當時之違建查報原則四之２８（２）規定：「原有二樓
    以上老舊房屋，其各層樓地板及屋頂全部拆除，僅保留與鄰
    房共同壁，因已逾修繕（含修繕）規定，其二樓以上部分查
    報拆除，一樓部分得以非永久性材料（鋼筋混凝土構造除外
    ），於原範圍內以一層式修建。」而一層式修建，依據同原
    則四之４規定：「前述２、３款修繕（含修建）行為，因情
    況特殊致面積擴大在三平方公尺以內，或層高增加後其簷高
    三公尺以下（脊高三點五公尺以下）者，比照前２款拍照列
    管，暫免查報。」等規定（偵14422卷第30至32頁 ），得暫
    免查報之違建僅限於簷高三公尺、脊高三點五公尺者。此應
    係身為違建查報人員之被告所明知之法令，且為其執行違建
    查報職務所依憑之作業原則，亦無疑義。
  (三)系爭違建之拆除修建過程如上開事實欄所載，且沈書賢為能
    修建成脊高五公尺以上之系爭新違建而不被查報，與高聯財
    共同行賄系爭新違建所屬轄區之違建查報人員即被告，被告
    收賄之後，對於系爭新違建遭人檢舉時，僅查報拆除系爭新
    違建前方之棚架，對於系爭新違建之脊高逾查報標準一事卻
    接續於九十年二月十二日、九十年四月十六日之簽文中故為
    系爭新違建係符合法令之「一層式修建」之不實記載，而不
    予查報等情，有下列供述證據可稽：
  證人沈書賢證述：高聯財主動提議須八萬元公關費；經友人
    王瑞庭陪同，在台北市○○路新東南餐廳，交給高聯財；興
    建完成的系爭新違建高度約五點七公尺，被告並未提報等情
    （偵14422卷第5頁、10頁背面、11頁背面至12頁、20至21頁
    、57頁背面）。
  證人王瑞庭證稱：彼曾陪同沈書賢於新東南餐廳交給高聯財
    八萬元公關費；高聯財表示他有辦法，及要公關費才可以把
    房子建起來等語（偵14422卷第58頁，原審卷第86、89頁）
    。
  證人高聯財證稱：彼向沈書賢拿取八萬元之後，於台北市○
    ○街交付二萬元給被告，建管處內部公文如何簽呈由被告幫
    忙；修建完成後之系爭新違建屋脊高達五點七公尺；送錢給
    被告是在八十九年十二月十九日核准之前等語（ 偵14422卷
    第15頁背面至17頁；偵緝1444卷第9至10頁、19頁背面至 20
    頁；原審卷第27、92頁、158頁背面、159頁背面至162頁 ）
    。
  被告自承其曾應高聯財之約，前往台北市○○街接受高聯裁
    交付之資料等情（原審卷第28頁）。
  證人黃霖賢證稱：沈書賢所蓋違建與核准之情形不同，彼於
    八十九年八月十七日發函要求拆除，經沈書賢自行拆除後，
    彼即於同年月二十九日簽結（ 偵14422卷第36至37頁，原審
    卷第152至156頁）。
  證人劉純妤證述：九十年十月經檢舉本案違建係全拆後重建
    ，彼至現場勘查，房屋本身高約三公尺，屋頂高大約五公尺
    ；彼於九十年十一月五日針對修繕超過部分查報拆除（偵14
    422卷第38頁背面，本院上訴字卷第83頁）。
  證人即沈書賢之子沈佑任對於本案違建物現況高度是經工務
    局先後以九十一年五月九日北市工建字第９１５１８７５１
    ００號函、九十一年五月二十四日北市工建字第９１５２９
    １１６００號函要求自行將屋頂降低，才由五點七公尺降為
    三點五公尺之事實並不爭執（本院更二卷第109頁背面）。
    並有下列書證之非供述證據附卷可憑：
  工務局八十九年七月十二日北市工建字第８９３１７５０３
    ００號函（偵14422卷第22頁）。
  工務局八十九年十二月十六日北市工建字第８９３５３８７
    ４００號函（同上卷第23頁）。
  台北市違建查報作業原則（同上卷第30至32頁）。
  工務局九十年四月十日北市工建字第９０４００８０８００
    號違建查報拆除函（偵緝1444卷第35頁）。
  工務局建管處九十年六月二十七違建拆除報告單、拆除新違
    章建築結案報告單及拆除現場照片（同上卷第38至40頁）。
  被告九十年二月十二日簽文（同上卷第54頁）。
  被告九十年四月十六日簽文（同上卷第52頁）。
  (四)被告所辯各節，並無足採，蓋：
  依被告提出之八十九年九月五日配置表所載，被告於八十九
    年九月十一日前固為台北市信義區之違建查報員，然其查報
    之轄區自八十九年九月十一日起，即為台北市萬華區。高聯
    財指證被告係在八十九年十一月十五日彼再次向工務局提出
    修建違建申請之後，與被告相約在台北市○○街某處補提相
    關申請資料時將賄款二萬元置放在補提申請資料袋內交予被
    告，時間上已在被告任台北市萬華區之違建查報工作之後，
    核與配置表之記載並無矛盾不符之處。公訴意旨雖就被告擔
    任台北市萬華區之違建查報工作之起時誤認為八十九年九月
    四日，但於本件犯罪事實之成立並無影響，尚難執為有利被
    告之認定。
  依違建查報原則四之２８（２）及四之４規定內容違建查報
    原則四之２８（２）規定之內容，可知九十年間，可認定得
    暫免查報之違建僅限於簷高三公尺、脊高三點五公尺者，已
    如上述。且徵諸同樣由被告所簽擬函稿之工務局八十九年九
    月二十六日北市工建字第９８３２４７９８００號函內容觀
    之，被告於該函內已敘明「有關本市○○區○○路一五０號
    一樓違建，雖經本局於八十九年七月十二日北市工建字第８
    ９３１７５０３００號函報備修繕在案。頃台端申請搭建簷
    高四點三公尺，脊高五點五公尺一層式棚架修建，業已違反
    『台北市政府當前取締違建措施』第２條第４之（４）規定
    ，歉難同意，並請依前述措施規定辦理修繕；如再次逾修繕
    （含修建）規定，將依法查報並移送法辦。」等情（此部分
    業經原審向工務局調閱相關卷宗查明，並據以認定內容，載
    明於原判決第9至10頁 ），足見被告對於系爭新違建之簷高
    、脊高均有法定高度限制一事，已明確認知，否則，豈會函
    知沈書賢關於彼申請修建之新違建高度違反規定？被告於本
    院辯稱「一層式修建」無法定高度限制云云，顯係卸責飾詞
    。
  至於台北市政府訴願委員會九十一年四月二十二日訴字第０
    ９１０５８３５６００號訴願決定雖將工務局九十年十一月
    五日北市工建字第９０４０６６６８００號違建拆除通知函
    之行政處分撤銷（此部分業經原審向工務局調閱相關卷宗查
    明，並據以認定內容，載明於原判決第18至19頁），然系爭
    新違建之屋頂高度仍係經工務局以九十一年五月九日北市工
    建字第９１５１８７５１００號函、九十一年五月二十四日
    北市工建字第９１５２９１１６００號函要求，由沈書賢自
    行將屋頂由五點七公尺降為三點五公尺等情，已據證人沈佑
    任證實，已如前述。是上開訴願決定亦無從憑為有利被告之
    認定依據，亦甚明確。
  被告雖否認曾由高聯財處收受二萬元賄款，然被告對於其於
    八十九年十一月十五日受理沈書賢所提出申請書後曾依約前
    往台北市○○街向高聯財取得相關補提資料一節並不否認（
    原審卷第28頁）。而行政機關受理人民之申請或陳情，倘須
    當事人補提資料，大可經由正式公文或以電話通知後由當事
    人自行向行政機關提出經掛號收文程序辦理，況被告與高聯
    財復無特殊之交情，亦經被告、高聯財供稱明確可據，則本
    案實無任何特殊原因可資合理說明被告何以違反常理於辦公
    處所外之地點收受高聯財補提資料。又被告於八十九年九月
    二十六日既已以函文明確表達不得修建簷高四點三公尺、脊
    高五點五公尺之違建，則何以於九十年二月、四月間接獲檢
    舉前往現場勘查時，就系爭新違建簷高三點三公尺、脊高五
    點七公尺之情狀未予置理，反而簽稱系爭新違建確係符合「
    一層式修建」，其態度之變化轉折，顯足以佐證高聯財所稱
    有交付二萬元賄賂予被告之詞為真。
  (五)至於起訴書所稱被告於九十年二月間並未前往現場勘查一節
    ，業經被告否認在卷，而觀諸相關卷宗資料確實有附上被告
    於九十年二月一日所拍攝系爭新違建之照片八張（此部分業
    經原審向工務局調閱相關卷宗查明，並據以認定內容，載明
    於原判決第18頁），是尚難認被告未曾於九十年二月間前往
    現場勘查，起訴意旨關於該部分似有所誤會。
    綜上，被告有對於違背其職務之行為收受賄賂二萬元，而違
    背其職務不予查報系爭新違建，且於其職務上製作之九十年
    二月十二日、九十年四月十六日簽文內為不實登載，並呈由
    不知情之上級公務人員核可後發文行使等犯行，事證明確，
    堪予認定，應依法論科。
三、按被告行為後，刑法業於九十四年二月二日修正公布，並自
    九十五年七月一日施行（以下依此為基準，分別稱為修正前
    、修正後刑法），比較修正前後之規定而為有利被告之適用
    時，應就罪刑有關之共犯、未遂犯、想像競合犯、牽連犯、
    連續犯、結合犯，以及累犯加重、自首減輕暨其他法定加減
    原因（如身分加減）與加減例等一切情形，綜其全部罪刑之
    結果而為比較，並為整體之適用，不能割裂而分別適用有利
    之條文。查：修正後刑法第十條第二項所稱公務員，包括
    同項第一款之職務公務員及第二款之受託公務員，因修正前
    刑法之規定已有變更，涉及公務員定義之變更者，應依修正
    後刑法第二條第一項之規定，適用最有利於行為人之法律。
    而本件無論依修正前或修正後刑法，被告均符合公務員之定
    義。修正前刑法第五十五條牽連犯之規定，業經修正刪除
    ，此刪除雖非犯罪構成要件之變更，但顯已影響行為人刑罰
    之法律效果，自屬法律有變更，應依修正後刑法第二條第一
    項規定為新舊法之比較。依修正前刑法第五十五條牽連犯應
    從較重之罪論處；刑法修正施行後，則須分論併罰。貪污
    治罪條例第四條第一項法定刑明定得併科新台幣一億元以下
    罰金。依修正後刑法第三十三條第五款修正為：「主刑之種
    類如下：五、罰金：新台幣一千元以上，以百元計算之。」
    ，然依被告行為時之罰金罰鍰提高標準條例第一條前段規定
    之提高倍數十倍及修正前刑法第三十三條第五款規定之罰金
    最低額銀元一元計算，該罪之罰金刑最低為銀元十元，經依
    現行法規所定貨幣單位折算新台幣條例予以折算後，最高額
    雖同為新台幣一億元，然最低額為新台幣三十元。是綜合全
    部罪刑之結果而為比較，應以修正前之刑法對被告有利；從
    而，本件應適用修正前之刑法即被告行為時之刑法論處。
四、原審據以論科，固非無見。惟查：原審判決後，刑法業已
    修正，有如上述，原判決未及比較適用，尚有未洽；原判
    決關於被告擔任台北市萬華區違建查報人員之起時誤認為係
    自八十九年九月四日起；漏未就被告於九十年四月十六日
    登載不實之簽文部分論處；關於修正前刑法第五十九條之
    適用未見妥適（蓋適用該條規定酌量減輕刑罰者，必須犯罪
    有特殊的原因，在客觀上足以引起一般人同情，認為即使宣
    告法定最刑度仍嫌過重，才有適用；至於被告無前案紀錄，
    素行端正，子女眾多等情狀，僅為法定刑內從輕量刑之標準
    ，不得據為酌量減輕之理由，最高法院五十一年度台上字第
    八八九號判例意旨參照）等均有未洽。被告上訴意旨否認犯
    罪，固非可採，然檢察官以原判決關於被告部分，適用修正
    前刑法第五十九條不當提起上訴，則為有理由，應由本院將
    原判決關於被告部分撤銷改判。
五、核被告所為，係犯貪污治罪條例第四條第一項第五款之對於
    違背職務之行為收受賄賂罪及刑法第二百十六條、第二百十
    三條之行使登載不實公文書罪（檢察官於起訴書犯罪事實欄
    業已就被告行使登載不實公文書部分記載，而於所犯法條欄
    漏引刑法第二百十六條）。被告接續二次行使登載不實公文
    書而違背職務之行為，係基於同一犯意下所為，且時間相接
    ，應包括於一行為予以評價，為接續犯，只論以一罪；且被
    告利用不知情上級公務人員核示以行使登載不實之公文書，
    為間接正犯；又其所為公文書登載不實犯行，為行使行為所
    吸收，不另論罪。被告於九十年四月十六日簽文所為部分，
    雖未據檢察官提起公訴，然與已起訴之九十年二月十二日簽
    文部分既有接續犯之實質上一罪關係，本院自得併予審理。
    被告所犯上開二罪間，有方法目的之牽連關係，應依修正前
    刑法第五十五條之規定，論以貪污治罪條例第四條第一項第
    五款之罪。另被告雖因犯貪污治罪條例第四條之罪，然情節
    尚屬輕微，且所得僅有二萬元，應依貪污治罪條例第十二條
    第一項之規定減輕其刑。爰審酌被告尚無前科資料，有其前
    案紀錄表在卷可參，然其職司違建查報職務，卻罔顧法令，
    收受賄賂，有損吏治清明及公務員廉潔義務，且犯後一再飾
    詞狡辯等犯罪之動機、目的、手段、品行、所生危害及犯後
    態度等一切情狀，量處如主文所示之刑，並依法宣告褫奪公
    權（按貪污治罪條例第十七條僅規定：「犯本條例之罪，宣
    告有期徒刑以上之刑者，並宣告褫奪公權」，對於褫奪公權
    之期間，即從刑之刑度如何並無明文，故依本條例宣告褫奪
    公權者，仍應適用刑法第三十七條第一項或第二項，使其褫
    奪公權之刑度有所依憑，始為合法。而上述刑法修正時，第
    三十七條第二項關於褫奪公權之期間並未修正，即仍為一年
    以上十年以下，是該部分不為新舊法比較，附此敘明）。
六、被告所收受之賄賂二萬元，併應依法宣告追繳並沒收之；如
    全部或一部無法追繳，應以其財產抵償。
據上論斷，應依刑事訴訟法第三百六十九條第一項前段、第三百
六十四條、第二百九十九條第一項前段，行為時之貪污治罪條例
第二條前段、第四條第一項第五款、第十二條第一項、第十七條
、第十條第一項、第二項，刑法第二條第一項後段、第十一條前
段、第二百十六條、第二百十三條、第三十七條第二項，修正前
刑法第五十五條，判決如主文。
本案經檢察官羅松芳到庭執行職務。
中    華    民    國  九十七  年    一    月    八    日
                  刑事第二十庭  審判長法  官  楊貴雄
                                      法  官  鄧振球
                                      法  官  林立華
以上正本證明與原本無異。
如不服本判決，應於收受送達後十日內向本院提出上訴書狀，其
未敘述上訴之理由者並得於提起上訴後十日內向本院補提理由書
（均須按他造當事人之人數附繕本）。
                                      書記官  廖月女
中    華    民    國    97    年    1     月    9     日
附錄：本案論罪科刑法條全文
貪污治罪條例第4條第1項第5款
有下列行為之一者，處無期徒刑或10年以上有期徒刑，得併科新
台幣1億元以下罰金：
五  對於違背職務之行為，要求、期約或收受賄賂或其他不正利
益者。
刑法第216條
行使第210條至第215條之文書者，依偽造、變造文書或登載不實
事項或使登載不實事項之規定處斷。
刑法第213條
公務員明知為不實之事項，而登載於職務上所掌之公文書，足以
生損害於公眾或他人者，處1年以上7年以下有期徒刑。


司法院資訊處製作；財團法人民間司法改革基金會備份。
